臺灣臺中地方法院刑事判決　　　　　　　　　　　　九十一年度訴字第二二二五號
　　公　訴　人　臺灣臺中地方法院檢察署檢察官
　　被　　　告　甲○○
右列被告因違反毒品危害防制條例案件，經檢察官提起公訴（九十一年度毒偵字第二
五００號），本院判決如左：
    主  文
甲○○連續施用第一級毒品，處有期徒刑柒月；扣案之第一級毒品海洛因壹包（驗餘
淨重零點壹零公克，包裝重零點貳貳公克），沒收銷燬之。
    事  實
一、甲○○前於民國八十九年間因施用毒品案件，經本院以八十九年度毒聲字第三四
    七０號裁定送觀察、勒戒後，認無繼續施用毒品之傾向，經臺灣臺中地方法院檢
    察署檢察官於八十九年六月二十六日以八十九年度毒偵字第四一三０號為不起訴
    處分確定。詎甲○○竟不知悔改，於上開不起訴處分後五年內，又基於施用第一
    級毒品海洛因之概括犯意，自九十一年二月間某日起至同年八月二十日前二、三
    日之某時止，在臺中縣之友人家中，以將第一級毒品海洛因放在香菸內點火吸食
    之方式，每日吸用四、五支香菸，而連續施用第一級毒品海洛因多次。其間，甲
    ○○曾於九十一年七月六日十九時五十五分許，在彰化縣田中鎮○○路五三六號
    「好彩頭汽車旅館」一０一室經警臨檢，並被帶回警局採集尿液送驗後，結果呈
    嗎啡陽性反應，臺灣彰化地方法院檢察署檢察官乃據以向臺灣彰化地方法院聲請
    觀察、勒戒，而由臺灣彰化地方法院於九十一年七月二十六日以九十一年度毒聲
    字第一八七五號裁定准許之，並移轉管轄由臺灣臺中地方法院檢察署執行。惟甲
    ○○在尚未接獲執行觀察、勒戒之通知前，因感深受施用毒品之危害，有心戒絕
    ，即於九十一年八月二十日凌晨一時許，在母親江麗紅及弟弟江仁淙（冠母姓）
    之陪同下，攜帶所有之第一級毒品海洛因一包（驗餘淨重０．一０公克，包裝重
    ０．二二公克）前往臺中市警察局第五分局投案，並自白上情。本院乃據以於當
    日以九十一年度毒聲字第二二九０號裁定命將甲○○送觀察、勒戒後，臺灣臺中
    看守所附設勒戒處所支援醫師評定認其有繼續施用毒品傾向，另經本院於九十一
    年九月十三日以九十一年度毒聲字第二五七二號裁定令入戒治處所施以強制戒治
    一年，現正在臺灣臺中女子戒治所執行強制戒治中。
二、案經臺中市警察局第五分局報告臺灣臺中地方法院檢察署檢察官偵查起訴。
    理  由
一、右揭事實，業經被告甲○○於警訊、偵查及本院審理時均坦承不諱，核與證人江
    仁宗於警訊證述之情節相符，並有臺灣臺中地方法院檢察署檢察官觀察勒戒處分
    執行指揮書、執行指揮書回證、不起訴處分書、法務部全國檢察官線上查詢刑案
    人犯在監所最新資料報表、臺灣臺中看守所函附之濫用藥物尿液檢驗報告、有無
    繼續施用毒品傾向證明書、臺中市衛生局煙毒尿液檢驗成績書各一份、本院刑事
    裁定二件附卷可稽，及扣案之第一級毒品海洛因一包（驗餘淨重０．一０公克，
    包裝重０．二二公克）可資佐憑。且查：
（一）扣案之第一級毒品海洛因一包經送請法務部調查局鑑定結果，認含有第一級第
      六項毒品海洛因成分，驗餘淨重０．一０公克，包裝重０．二二公克等情，有
      該局九十一年九月十三日調科壹字第一二００一二０一四號鑑定通知書在卷可
      考。
（二）另按海洛因係嗎啡經化學合成之半人工合成品，藥性倍於嗎啡，其經吸食或施
      打進入人體，藉人體解毒系統之代謝作用而分解成藥（毒）性較低之嗎啡，故
      於吸食或施打海洛因之煙毒嫌犯尿液中，可檢驗出嗎啡煙毒反應。另一般吸食
      或施打煙毒（或麻醉藥品）者，經人體代謝作用後，於八小時之內約有百分之
      八十量於尿液中排出，二十四小時後，續有約剩餘量之百分之九十再排出，七
      十二小時後仍有殘餘微量排出，吸食或施打者個人體質不同，其排出時間亦會
      有差異，尤其成癮者（抗藥性強）其於吸食一百二十小時內所採之尿液，配合
      較具公信力之儀器（如氣相質譜儀）仍可能被檢測出，此曾經憲兵司令部八十
      年五月七日（八○）鑑檢字第一七四六號函釋在案。查本案被告甲○○於自行
      前往投案當日即九十一年八月二十日，於警局所採集之尿液經送請臺中市衛生
      局檢驗結果，「嗎啡」項目係呈陽性反應，有該局煙毒尿液檢驗成績書一紙附
      卷可按。參以目前施用毒品者以施用毒品海洛因最為常見，施用嗎啡者已甚少
      見，被告復自承其所施用之第一級毒品係海洛因等語，有警訊、偵訊及本院審
      理筆錄可考，則被告坦承其於本案查獲前，最後一次施用第一級毒品海洛因之
      時間，係為九十一年八月二十日前二、三日之某時，核與前開說明及尿液檢驗
      結果即相符合。
（三）又被告前於八十九年間因施用毒品案件，經本院以八十九年度毒聲字第三四七
      ０號裁定送觀察、勒戒後，認無繼續施用毒品之傾向，經臺灣臺中地方法院檢
      察署檢察官於八十九年六月二十六日以八十九年度毒偵字第四一三０號為不起
      訴處分確定一節，有臺灣高等法院被告全國前案紀錄表、臺灣臺中地方法院檢
      察署刑案資料查註紀錄表、全國施用毒品案件記錄表、受觀察勒戒人毒品及前
      科紀錄簡列表、法務部全國檢察官線上查詢刑案人犯在監所最近資料報表、不
      起訴處分書等件在卷可稽。其於上開不起訴處分確定後五年內，再度自九十一
      年二月間某日起至同年八月二十日前二、三日止，連續施用第一級毒品海洛因
      多次，且於自行投案後，經本院於同年八月二十日以九十一年度毒聲字第二二
      九０號裁定送觀察、勒戒後，臺灣臺中看守所附設勒戒處所支援醫師評定認其
      有繼續施用毒品傾向，現正依本院於同年九月十三日所為之九十一年度毒聲字
      第二五七二號裁定，在臺灣臺中女子戒治所執行強制戒治中等情，均如前述，
      並有本院九十一年度毒聲字第二二九０號、第二五七二號刑事裁定、臺灣臺中
      看守所九十一年九月四日中所正總字第０九一０００二六八五號函附之有無繼
      續施用毒品傾向證明書等件可資佐憑。可知被告本次坦承之施用第一級毒品海
      洛因之犯行，確係在前次施用毒品犯行不起訴處分後五年內所再犯，應臻明確
      。
（四）綜上所陳，被告前開自白，核與事實均相符合。從而，本件事證明確，被告右
      揭連續施用第一級毒品海洛因之犯行，堪予認定。
二、按海洛因係毒品危害防制條例第二條第二項第一款所定之第一級毒品，不得非法
    施用。依前所述，本案被告既有連續施用第一級毒品海洛因之事實，則核其所為
    ，係犯該條例第十條第一項之施用第一級毒品罪。茲再析述如下：
（一）被告持有第一級毒品海洛因後，進而施用，其持有之低度行為應為施用之高度
      行為所吸收，不另論其持有第一級毒品罪。
（二）被告自九十一年二月間某日起至同年八月二十日前二、三日之某時止，連續施
      用第一級毒品海洛因多次，每日均吸用摻有第一級毒品海洛因之香菸四、五支
      ，其施用之時間緊接，方法相同，觸犯構成要件相同之罪名，顯係基於概括犯
      意為之，應依連續犯規定論以一罪，並依法加重其刑。
（三）又按刑法第六十二條所規定之自首，以對於未發覺之罪，向有偵查權之機關或
      公務員自承犯罪，進而接受裁判為要件；而具有連續犯或牽連犯等裁判上一罪
      關係之犯罪，苟全部犯罪未被發覺前，行為人僅就其中一部分犯罪自首，固仍
      生全部自首之效力，反之，倘其中一部分犯罪已先被有偵查權之機關或公務員
      發覺，行為人事後方就其餘未被發覺之部分，自動供認其犯行時，因與上開自
      首之要件不符，自不得適用自首之規定減輕其刑。最高法院八十三年度台上字
      第三九三五號裁判可資參照。查本案被告於九十一年八月二十日凌晨一時許，
      固自行攜帶所有之第一級毒品海洛因一包，前往臺中市警察局第五分局投案，
      並坦承前開犯行，惟查，被告前於九十一年七月六日十九時五十五分許，已在
      彰化縣田中鎮○○路五三六號「好彩頭汽車旅館」一０一室經警臨檢查獲，被
      告當時係矢口否認有何施用第一級毒品海洛因之犯行，然經採集尿液送驗後，
      結果則呈嗎啡陽性反應，臺灣彰化地方法院檢察署檢察官乃據以向臺灣彰化地
      方法院聲請觀察、勒戒，經臺灣彰化地方法院於九十一年七月二十六日以九十
      一年度毒聲字第一八七五號裁定准許之等情，有臺灣高等法院被告全國前案紀
      錄表、臺灣臺中地方法院檢察署刑案資料查註紀錄表、臺灣彰化地方法院九十
      一年度毒聲字第一八七二號刑事裁定可資佐憑。而依前述，被告自九十一年二
      月間某日起至同年八月二十日前二、三日之某時止，多次施用第一級毒品海洛
      因之犯行，係屬連續犯之關係，揆諸前揭裁判意旨，被告縱然事後有心悔改，
      而於九十一年八月二十日凌晨一時許，自行前往警局投案，並坦承全部犯行，
      惟因其所犯連續施用第一級毒品之部分犯行，業已為警查悉，核與刑法第六十
      二條自首所定之要件即有未合，尚無從依該條予以減輕其刑。
（四）爰審酌被告前無任何前科，素行良好，有臺灣高等法院被告全國前案紀錄表、
      臺灣臺中地方法院檢察署刑案資料查註紀錄表各一份可參，其於八十九年間始
      因施用毒品案件，經送觀察、勒戒，惟並未確實戒改，又自九十一年二月間某
      日起再行施用第一級毒品海洛因多次，無視於毒品對於自身健康之戕害及國家
      對於杜絕毒品犯罪之禁令；被告本次施用第一級毒品海洛因之期間逾半年，每
      日吸用之摻有第一級毒品海洛因之香菸為四、五支，數量非少；惟施用毒品係
      自戕行為，犯罪手段尚屬平和，被告尚未因此而危害他人，所生損害非大；且
      其又係因下定決心戒除毒癮，而自行前往警局自白犯行，並主動交出所有之第
      一級毒品海洛因，足見其思欲斷絕施用毒品惡習之意志甚堅；另考之施用毒品
      者均有相當程度之成癮性及心理依賴，其犯罪心態與一般刑事犯罪之本質並不
      相同，容應以「病人」之角度為考量，並側重適當之醫學治療及心理矯治為宜
      ；被告現復經本院以九十一年度毒聲字第二五七二號裁定諭令進行長時間之強
      制戒治處遇，核該強制戒治之性質，固屬保安處分之一種，然既與其所應受之
      刑罰，同係限制人身自由，揆諸比例原則，自應予適當量刑等一切情狀，量處
      如主文所示之刑，以示懲儆。
（五）扣案之海洛因一包（驗餘淨重０．一０公克，包裝重０．二二公克），係毒品
      危害防制條例第二條第二項第一款所定之第一級毒品，屬違禁物，應依同條例
      第十八條第一項規定，沒收銷燬之。
據上論斷，應依刑事訴訟法第二百九十九條第一項前段，毒品危害防制條例第十條第
一項、第二十條第三項前段、第十八條第一項，刑法第十一條前段、第五十六條，判
決如主文。
中      華      民      國      九十一      年    十    月    二十三    日
          臺灣臺中地方法院刑事第二庭
                                    法  官  莊  嘉  蕙
右正本證明與原本無異。
如不服本判決，應於送達後十日內向本院提出上訴狀（須附繕本），上訴於臺灣高等
法院臺中分院。
                                    書記官
中      華      民      國      九十一      年    十    月    二十三    日
附錄論罪科刑法條
毒品危害防制條例第十條
施用第一級毒品者，處六月以上五年以下有期徒刑。
施用第二級毒品者，處三年以下有期徒刑。
